臺灣高等法院刑事判決　　　　　　　　94年度上訴字第2753號
上　訴　人
即　被　告　甲○○
選任辯護人　李秋銘律師
選任辯護人　黃金亮律師
上列上訴人因毒品危害防制條例等案件，不服臺灣宜蘭地方法院
93年度訴字第448號，中華民國94年7月18日第一審判決（起訴案
號：臺灣宜蘭地方法院檢察署93年度偵字第450號），提起上訴
，本院判決如下：
    主  文
原判決撤銷。
甲○○共同運輸第二級毒品，處有期徒刑柒年。扣案第二級毒品
大麻陸大包（合計淨重壹仟玖佰捌拾貳點壹玖公克）沒收銷燬之
；大紙箱壹個、大麻包裝陸個（重壹佰肆拾肆點柒肆公克），包
裝紙拾伍張、玩具壹批及祝賀卡片壹張均沒收之。
    事  實
一、甲○○與年籍姓名不詳之成年人均明知大麻係毒品危害防制
    條例第二條第二項第二款所定之第二級毒品，並屬懲治走私
    條例公告管制物品項目及其數額甲項第四款規定公告管制進
    出口之物品，不得非法運輸，竟共同基於運輸第二級毒品且
    為管制物品之大麻（下稱大麻）進入臺灣地區之犯意聯絡，
    約定由該名年籍姓名不詳之成年人於民國九十二年九月上旬
    某日，自比利時以ＥＭＳ航空快遞夾帶六包大麻之包裹，利
    用不知情之快遞人員遞送至甲○○指定之宜蘭縣五結鄉○○○路十號六樓之龍宮城企業股份有限公司（下稱龍宮城公司
    ），由甲○○委請龍宮城公司不知情之職員林攸怡代收包裹
    方式，而運輸、私運管制物品大麻進入臺灣地區。惟比利時
    海關察覺該包裹有大麻毒品，通知我國財政部關稅總局查緝
    ，該局於九十二年九月十日轉知臺灣臺北地方法院檢察署檢
    察官偵查。嗣該包裹於九十二年九月十六日凌晨四時十五分
    空運來台，台北關稅局依法登機，由機長將該包裹取出交付
    ，而後於同日五時十五分，在該局駐航郵中心辦公室，將包
    裹轉交刑事局承辦人員，警方採控制下交付方式，將該包裹
    交付郵政人員，依一般運送程序遞送，於九十二年九月十六
    日十四時二十分許，送抵龍宮城公司，由林攸怡代收該夾帶
    大麻之包裹後，警方即表明身分，詢問包裹誰屬？林攸怡告
    知係甲○○託收，警方乃請林女通知甲○○前來龍宮城公司
    領取，當場為警查獲，並扣得被告及上開不詳姓名之人所有
    之一大紙箱內有：大麻六大包（合計淨重一千九百八十二點
    一九公克；包裝重一百四十四點七四公克）、包裝紙十五張
    、玩具一批及祝賀卡片一張。
二、案經內政部警政署刑事警察局移送臺灣臺北地方法院檢察署
    呈請臺灣高等法院檢察署令轉臺灣宜蘭地方法院檢察署檢察
    官偵查起訴。
    理  由
一、訊據上訴人即被告甲○○固坦承：確有委請龍宮城公司職員
    林攸怡為其代收國外郵寄包裹，嗣於九十二年九月十六日下
    午經林攸怡通知包裹已送達而前往龍宮城公司領取等情不諱
    ，惟矢口否認有運送大麻等犯行，辯稱：係委請林攸怡代收
    來自加州或紐約之包裹，但本件夾藏大麻之包裹係來自比利
    時，顯非其所等待之包裹，其前往龍宮城公司察看包裹，在
    不知警方人員業已埋伏在內之情況下，當場表示該包裹並非
    其等候之包裹，更足證明本件包裹確非其所有。再其使用之
    00000000號市內電話及0000000000號行
    動電話，自九十二年三月起至同年九月間止之國際長途通話
    紀錄，僅有撥往美國之電話通聯，毫無與比利時往來之通話
    紀錄，足證其與來自比利時之該只包裹無關等語。辯護人辯
    稱：該只夾藏大麻之包裹自比利時快遞起運至龍宮城公司時
    ，運輸行為即告完成，其既在運輸行為完成始代收包裹，縱
    其目的為代收包裹，並非以自己犯罪之意思參與運輸之犯罪
    構成要件行為，亦無證據證明其與快遞夾帶大麻包裹之年籍
    姓名不詳之成年人間，有何共同犯意聯絡與行為分擔，是其
    縱有代收包裹之行為，僅屬事後幫助運輸大麻之行為，依法
    並不處罰。又懲治走私條例第二條第一項之構成要件，須以
    自他國或大陸地區、公海等地私運進入臺灣地區為必要，且
    行為人對此亦有認識，否則即非屬懲治走私條例第二條第一
    項之私運管制物品進口罪之規範範圍等語。
二、經查：
（一）扣案六包菸草，經送法務部調查局鑑定，認均係第二級毒
      品大麻，合計淨重一千九百八十二點一九公克；包裝重一
      百四十四點七四公克，有該局九十二年十月十七日調科壹
      字第０二０００六九九七號鑑定通知書一份在卷可稽（偵
      字第一九六一九號卷第五四頁），足認係毒品危害防制條
      例規定之第二級毒品，並屬懲治走私條例公告管制物品項
      目及其數額甲項第四款規定公告管制進出口之物無訛。且
      比利時海關察覺該包裹有大麻毒品，通知我國財政部關稅
      總局查緝，該局於九十二年九月十日轉知臺灣臺北地方法
      院檢察署檢察官偵查。嗣該包裹於九十二年九月十六日凌
      晨四時十五分空運來台，台北關稅局依法登機，由機長將
      該包裹取出交付，而後於同日五時十五分，在該局駐航郵
      中心辦公室，將包裹轉交刑事局承辦人員，警方採控制下
      交付方式，將該包裹交付郵政人員，依一般運送程序遞送
      ，於九十二年九月十六日十四時二十分許，送抵龍宮城公
      司，由林攸怡代收該夾帶大麻之包裹等情，有財政部關稅
      總局函（本院卷第十三頁），檢方電話紀錄暨網路信件（
      他字卷第二至十四頁）在卷可參，並證人即承辦警員乙○○於原審證述明確（原審卷第八四頁），堪予認定。
（二）被告辯稱：約在八十六年間結婚那年認識林先生，前後共
      見過四次面，先前林先生找其去紐約、洛杉磯或夏威夷開
      冰沙店，且知悉其在親水公園經營咖啡廳與其胞姐居住紐
      約，林先生亦曾在電話中告知已在紐約經營火鍋店，方認
      林先生或許自紐約寄冰沙樣品過來；在收受包裹三、四星
      期前林先生來電告知將寄東西過來，且因林先生之妻懷孕
      時間與其妻差不多，故林先生亦表示會附帶寄上一些小孩
      玩具，其認林先生所寄之包裹並非十分重要，且或許係因
      其認識林先生時曾遞上當時其任職龍宮城公司之名片，林
      先生才將包裹寄至龍宮城公司，因其在電話中並未再向林
      先生確認寄收包裹之地點，且在該通電話後，林先生即未
      再與其聯絡，其並不知林先生所稱之包裹是否業已寄出等
      語，惟空言所辯，無證據可佐，不能遽信，何況，證人林
      攸怡於偵審結證稱：甲○○第一次請其代收國外包裹之事
      ，係在查獲扣案夾藏大麻之包裹抵達前幾個月，但在該包
      裹送達前幾天，甲○○便來電第二次告知：這幾天將有國
      外包裹送到龍宮城，請其代收，包裹內有玩具等語（偵字
      第四四九號卷第三五頁，原審卷第四八頁），顯見被告已
      與自國外寄送包裹之人聯繫，並確認包裹業已寄出後，始
      再去電請證人林攸怡代收包裹，因此，被告辯稱：事後林
      先生並未再與其聯繫，不知林先生欲寄出之包裹是否確有
      寄出等語，顯與上開證據不符，不足採信，再被告既與寄
      送包裹之人有所聯繫，衡情，自當相互確定收件地點，以
      免包裹誤寄或遺失，惟被告卻辯稱：林先生應逕依其以往
      交付之龍宮城公司名片之地址寄出包裹，事後其即無法再
      與林先生取得聯繫等語，顯違常情，不足採信。再者，被
      告雖曾任職龍宮城公司，但業已離職四、五年，且自營咖
      啡廳，衡情，若欲收受包裹，當以其住處或其自營咖啡廳
      等較為便利，卻捨此不為，竟選擇已離職四、五年之龍宮
      城公司，如此一來，尚需輾轉委請職員林攸怡代為收受後
      ，再前往領取，實甚周折，有違常情，何況，倘如被告所
      言包裹係小孩玩具，更無捨住家之必要，是被告所辯，有
      違情理，不足採信。
（三）證人即現場查獲員警乙○○於原審證稱：被告進來前，我
      們本來躲在廚房，但不知被告何時進來，所以有同事在外
      面等語（原審卷第八六至八七頁），證人即即現場查獲之
      帶隊副組長丙○○證稱：我們有躲起來，但沒很隱密，因
      為怕小姐與被告串證，我與另一位同仁坐在辦公桌，假裝
      在閒聊，被告進來，就看到我們，我與他面對面，他看到
      陌生人，所以他有警覺，有吃驚表情，就講這不是我的郵
      包，說他的郵包是從美國來的，不是比利時等語（本院卷
      第六十至六二頁），顯見被告是見有陌生人在場，乃立即
      否認係包裹所有人，此無非人之本能表現，因此其辯稱：
      當場已否認包裹為其所有，足證不知情等語，尚不足採。
      至證人林攸怡於偵查固稱：他先看到包裹，即說不是他的
      ，警察才出現等語（偵字第一九六一九號卷第五一頁），
      於原審證稱：甲○○至龍宮城公司察看包裹時，警察均躲
      在廚房內，被告進門到拿包裹的地方，看不到廚房內情形
      ，他看完包裹，當場表示該包裹不是他的等語（原審卷第
      五一頁），與上開二位警員所言不符，已難輕信：何況證
      人丙○○係與被告相向，因此，彼此間之互動，自當較第
      三者即證人林攸怡清晰，從而當以證人丙○○證詞為可採
      ，證人林攸怡所述僅係所見片段，不能以此推論被告未見
      警察即否認包裹所屬，是被告此一辯，亦不足採。至辯護
      人指證人乙○○於原審稱：被告當時神情鎮靜立即否認等
      語，與正人丙○○所言被告表情吃驚等語不符，顯見警方
      所言不可採乙節，經查：証人乙○○於原審固證稱：甲○○進入龍宮城公司時，即發現其等在內，因其為確定該包
      裹均在其等目視所及之範圍內，才被甲○○發現，但甲○○當時神情鎮定，立刻否認該包裹為他所有，他是先看到
      我們，再看到包裹等語（原審卷第八四至八五頁），惟亦
      稱：當時我藏在廚房，被告如何進來，我不知道，有關被
      告一進來看到我們部份，是我推測等語（原審卷第八六頁
      八八頁），顯然證人乙○○並未見被告進入屋內，有關當
      時被告表情係其推測，則其此部分證言，自難採取，辯護
      人以其說詞而質疑人丙○○說辭，是有誤會。
（四）至被告辯稱：其所有00000000號市內電話及00
      00000000號行動電話，自九十二年三月起至同年
      九月間止之國際長途通話紀錄，僅有撥往美國之電話通聯
      ，毫無與比利時往來之通話，足證本件包裹與之無關等語
      ，惟聯絡地與實際寄送物品地點，並無必須同一之理，衡
      諸現今通訊交通情況，由聯絡地以外之第三地寄送物品，
      並非不常見，是被告此一所辯，尚難採為有利之證據，另
      有關大麻外包裝等物，採得指紋六枚，經鑑驗，未發現相
      符，其餘指紋特點不足，無法比對等情，有內政部警政署
      刑事警察局鑑驗書在卷可參（偵字第二三七○八號卷第十
      二頁），惟被告並未接觸該等物品，即為警查獲，因此，
      其上未採得被告指紋，毋乃必然，尚不得採為有利被告證
      據。另辯護人辯稱：被告充其量僅係代收，並無運輸毒品
      犯意等語，惟委由共犯自國外寄送毒品來台，其非運輸之
      意，為何？豈是單純代收可比？若係代收當有轉交之人，
      而本案則無，是辯護人所辯，尚難採信。
（五）夾藏大麻之該包裹內確另含小孩玩具之事實，有現場照片
      在卷可參，是苟該包裹並非被告所期待收受之包裹，焉何
      內有與其知悉相符之小孩玩具等內含物？再者，該包裹內
      夾帶合計淨重一千九百八十二點一九公克之大麻，數量龐
      大且市價甚鉅，衡情，倘非已明確相互聯繫寄送對象與安
      全地點後，實無胡亂寄送此種非法高價毒品予不詳對象之
      可能。從而，以該只夾帶大麻之包裹內含與被告主觀認定
      相同之小孩玩具及夾藏超過一公斤市價甚鉅之大麻之客觀
      情狀，被告甲○○：辯稱：對該只包裹中內已夾藏大麻之
      事實毫不知情等語，不能採信。
綜上，被告所辯均不足採，此外復有大麻陸大包（合計淨重壹仟
玖佰捌拾貳點壹玖公克）；大紙箱壹個、大麻包裝陸個（重壹佰
肆拾肆點柒肆公克），包裝紙拾伍張、玩具壹批及祝賀卡片壹張
等扣案可佐，事證明確，被告犯行洵堪認定。
三、大麻係毒品危害防制條例第二條第二項第二款規定之第二級
    毒品，且係行政院依懲治走私條例公告之「管制物品項目及
    其數額」甲項第四款所列之管制進出口物品。被告甲○○自
    比利時私運管制之第二級毒品大麻入境臺灣地區，所為係犯
    毒品危害防制條例第四條第二項之運輸第二級毒品罪及懲治
    走私條例第二條第一項之私運管制物品進口罪。其以一行為
    同時觸犯上述二罪名，應依刑法第五十五條想像競合犯之規
    定，從一重之運輸第二級毒品罪處斷。又被告利用不知情之
    快遞人員持有大麻之低度行為，已為運輸之高度行為所吸收
    ，不另論罪。其與該名年籍姓名不詳之成年人就所犯前開罪
    行間，有犯意聯絡與行為分擔，為共同正犯。被告利用不知
    情之航空快遞人員運送毒品，及不知情之林筱怡收受毒品，
    為間接正犯。至於警方採控制下交付，委由郵政人員遞送乙
    節，無非偵查手段，尚難認係被告所利用者，附此敘明。
四、原審以事證明確，判處罪刑，固非無見，惟有關證人乙○○推測說詞部分（原審卷第八八頁），原審採為不利被告之
    證據，有關扣案玩具僅一批，祝賀卡僅一張，原判決誤為
    二批與二張，尚有未洽，被告上訴，空言否認犯行，為無理
    由，惟原判決既有上述可議之處，即屬不能維持，應由本院
    撤銷改判，審酌被告犯罪手段，係以快遞郵包手法運輸大量
    大麻進入臺灣地區，嚴重侵害社會秩序制與國人身心健康，
    犯後否認犯行，及犯罪動機、目的、智識程度與大麻未流入
    市面造成具體侵害等一切情狀，量處如主文第二項所示之刑
    。扣案大麻六大包（合計淨重一千九百八十二點一九公克；
    包裝重一百四十四點七四公克），為第二級毒品大麻，應依
    毒品危害防制條例第十八條第一項前段規定併予諭知沒收銷
    燬，大麻包裝六個（重一百四十四點七四公克）、大紙箱一
    個、包裝紙十五張、玩具一批與祝賀卡片一張，則均係用以
    運輸毒品供犯罪所用之物，且為被告及共犯所有，應依毒品
    危害防制條例第十九條第一項前段規定併予宣告沒收之。
據上論斷，應依刑事訴訟法第三百六十九條第一項前段，第三百
六十四條，第二百九十九條第一項前段，毒品危害防制條例第四
條第二項、第十八條第一項前段、第十九條第一項，懲治走私條
例第二條第一項、第十一條，刑法第十一條前段、第二十八條、
第五十五條，判決如主文。
本案經檢察官鄭龍照到庭執行職務。
中　　華　　民　　國　　94　　年　　12　　月　13　　日
　　　　　　　　　刑事第二十一庭審判長法　官  溫耀源
　　　　　　　　　　　　　　　　　　  法　官  段景榕
　　　　　　　　　　　　　　　　　　  法　官  周政達
以上正本證明與原本無異。
如不服本判決，應於收受送達後十日內向本院提出上訴書狀，其
未敘述上訴之理由者並得於提起上訴後十日內向本院補提理由書
（均須按他造當事人之人數附繕本）。
                                      書記官  陳菊珍
中　　華　　民　　國　　94　　年　　12　　月　　13　　日
附錄：本案論罪科刑法條全文
毒品危害防制條例第4條
製造、運輸、販賣第1級毒品者，處死刑或無期徒刑；處無期徒
刑者，得併科新臺幣一千萬元以下罰金。
製造、運輸、販賣第 2 級毒品者，處無期徒刑或七年以上有期徒
刑，得併科新臺幣七百萬元以下罰金。
製造、運輸、販賣第 3 級毒品者，處五年以上有期徒刑，得併科
新臺幣五百萬元以下罰金。
製造、運輸、販賣第 4 級毒品者，處三年以上十年以下有期徒刑
，得併科新臺幣三百萬元以下罰金。
製造、運輸、販賣專供製造或施用毒品之器具者，處一年以上七
年以下有期徒刑，得併科新臺幣一百萬元以下罰金。
前五項之未遂犯罰之。
